臺灣基隆地方法院民事裁定　
109年度基簡調字第409號
聲  請  人  匯豐汽車股份有限公司


法定代理人  陳昭文  
訴訟代理人  呂書安  
相  對  人  蔡鄭寶玉
上列當事人間清償債務事件，本院裁定如下：
    主    文
本件移送臺灣臺北地方法院。
    理    由
一、按訴訟之全部或一部，法院認為無管轄權者，依原告聲請或
    依職權以裁定移送其管轄法院；又當事人得以合意定第一審
    管轄法院，但以關於由一定法律關係而生之訴訟為限，民事
    訴訟法第28條第1項、第24條第1項分別定有明文。次按債權
    讓與係以移轉特定債權為標的之契約，其受讓人固僅受讓債
    權，而非承受契約當事人之地位，惟對於債之同一性不生影
    響，因此附隨於原債權之抗辯權，亦不因債權之讓與而喪失
    。且所謂得對抗讓與人之事由，不獨實體法上之抗辯，訴訟
    法上之抗辯亦包括在內，如合意管轄之抗辯及仲裁契約之抗
    辯等(最高法院97年度台上字第793號民事裁定參照)。又管
    轄合意為當事人間之契約，原則上其效力不及於第三人。然
    該第三人如為當事人之一般繼承人或為當事人行使權利之人
    (如代位之債權人、破產管理人)，即為合意管轄約定之效力
    所及。
二、原告主張訴外人蔡惟捷前以車牌號碼0000-00自小客車向原
    告辦理借款，並簽訂借款暨動產抵押契約書，迄今尚積欠借
    款債務本金新臺幣(下同)154,611元未為清償。惟因訴外人
    蔡惟捷已於民國109年10月7日死亡，而被告蔡鄭寶玉未於法
    定期限內向本院聲請辦理拋棄繼承，自應由被告蔡鄭寶玉繼
    承被繼承人蔡惟捷財產上一切權利、義務，是以原告乃訴請
    被告蔡鄭寶玉清償上開債務。然觀諸卷附原告所提出由兩造
    簽訂之車輛動產抵押契約書第十六條載稱：「甲(即借款人
    蔡惟捷)乙(即原告)雙方及連帶保證人同意因本契約書所生
    之一切訴訟以臺灣臺北地方法院為第一審管轄法院。強制執
    行、取回占有動產抵押標的物則由所在地之地方法院管轄，
    但不得排除消費者保護法第四十七條或民事訴訟法第二十八
    條第二項、第四百三十六條之九規定小額訴訟管轄法院之適
    用。」業已約定就上開借款債務涉訟時，合意以臺灣臺北地
    方法院為第一審管轄法院，揆諸前揭說明，該合意管轄約定
    不因繼承而喪失，本件仍應由臺灣臺北地方法院管轄。茲原
    告向無管轄權之本院起訴，顯係違誤，爰依職權移送於臺灣
    臺北地方法院。
三、依首開法條裁定如主文。
中　　華　　民　　國　　109 　年　　11　　月　　18 　日
                  基隆簡易庭法  官  徐世禎
以上正本係照原本作成。
如對本裁定抗告，應於本裁定送達後10日內，向本院提出抗告狀
，並繳納抗告費新臺幣1000元。
中　　華　　民　　國　　109 　年　　11　　月　　 18 　日
                            書記官  張雅婷